臺灣高等法院臺中分院刑事裁定
110年度毒抗字第1338號
抗  告  人  
即  被  告  王俐珺
上列抗告人因檢察官聲請強制戒治案件，不服臺灣臺中地方法院
110年度毒聲字第1364號中華民國110年10月26日裁定（檢察官聲
請案號：臺灣臺中地方檢察署110年度聲戒字第155號、偵查案號
：110年度毒偵字第2293號、第2416號），提起抗告，本院裁定
如下：
    主    文
抗告駁回。
    理    由
一、抗告人即被告王俐珺（下稱抗告人）抗告意旨略以：
　㈠本案裁定強制戒治，顯有違背刑事訴訟法第370條所揭示之「
    不利益變更禁止原則」。
  ㈡查抗告人所犯施用第一、二級毒品罪，依毒品危害防制條例
    第10條所示之刑，係5年以下，後因毒品危害防制條例修正
    施行，抗告人執畢勒戒療程為期2月後，又經原審裁定強制
    戒治為期1年，核勒戒與戒治之期總和為「1年2月」，若依
    整體綜合觀察對應比較，凡使抗告人之人身自由、財產(白
    費負擔勒戒、戒治療程之費用）等較大損害者，即有實質之
    不利益。
　㈢抗告人身體為數種重度病痛所苦，罹患心臟衰竭、肺積水、
    洗腎（1週3次），實屬不堪負荷再度承受強制戒治之程序，
    為此懇請准予依法撤銷原裁定，諭知本案免予戒治等語。
二、按犯毒品危害防制條例第10條之施用毒品罪者，檢察官應聲
    請法院裁定，令被告入勒戒處所觀察、勒戒，其期間不得逾
    2月。觀察、勒戒後，檢察官依據勒戒處所之陳報，認受觀
    察、勒戒人無繼續施用毒品傾向者，應即釋放，並為不起訴
    之處分或不付審理之裁定；認受觀察、勒戒人有繼續施用毒
    品傾向者，檢察官應聲請法院裁定令入戒治處所強制戒治，
    其期間為6個月以上，至無繼續強制戒治之必要為止，但最
    長不得逾1年。毒品危害防制條例第20條第1項、第2項定有
    明文，且該條為強制規定，法院並無裁量餘地。又勒戒處所
    應注意觀察受觀察、勒戒人在所情形，經醫師研判其有或無
    繼續施用毒品傾向後，至遲應於觀察、勒戒期滿之15日前，
    陳報該管檢察官，觀察勒戒處分執行條例第8條第1項亦定有
    明文。是依前揭法條規定，研判受觀察、勒戒人有無繼續施
    用毒品傾向者，為勒戒處所內之專業醫師。又有無繼續施用
    毒品傾向之評估標準，並非完全以受觀察、勒戒人勒戒後之
    結果為準，勒戒前之各種情況，仍應作為評估之依據。勒戒
    處所所依憑之「有無繼續施用毒品傾向評估標準評分說明手
    冊」（110年3月26日修正版），係以前科紀錄與行為表現、
    臨床評估、社會穩定度三項合併計算分數，每一大項皆有靜
    態因子與動態因子。先以靜態因子分數評分，靜態因子分數
    總分在60分（含）以上為「有繼續施用毒品傾向」；60分以
    下，與動態因子分數相加，如果總分在60分（含）以上，為
    「有繼續施用毒品傾向」。故有無「繼續施用毒品傾向」，
    係依具體個案之臨床實務及相關事證等情綜合判定，有其相
    當之專業依據及標準，且涉及專門醫學，又衡酌強制戒治之
    目的，係為協助施用毒品者戒斷毒品之心癮及身癮所為之一
    種保安處分類型，而該評估標準係適用於每一位受觀察、勒
    戒處分之人，具一致性、普遍性、客觀性，倘其評估由形式
    上觀察，無擅斷或濫權等明顯不當之情事，法院宜予尊重。
三、經查：
  ㈠抗告人基於施用第一級毒品海洛因之犯意，於108年4月17日
    中午，在其位於高雄市○○區○○路00巷00號前居所，將海洛因
    摻水稀釋後以針筒注射方式，施用海洛因1次；另基於施用
    第一級毒品海洛因及第二級毒品甲基安非他命之犯意，於10
    8年9月26日l5時15分為警採尿往前回溯96小時内之某時，在
    不詳地點，以不明方式，施用毒品海洛因、甲基安非他命各
    1次之事實，業經抗告人於警詢及偵查中均坦承不諱，且抗
    告人為警查獲後所採集之尿液，經送檢驗結果，均呈嗎啡、
    甲基安非他命陽性反應等情，有高雄市政府警察局刑事警察
    大隊搜索筆錄及扣押物品目錄表、勘察採證同意書、高雄市
    政府警察局刑事警察大隊偵查第二隊5分隊毒品犯罪嫌疑人
    尿液採驗作業管制紀錄表、扣押物品清單、扣押物品照片、
    正修科技大學超微量研究科技中心108年5月7日尿液檢驗報
    告、高雄市立凱旋醫院108年7月8日濫用藥物成品檢驗鑑定
    書、正修科技大學超微量研究科技中心108年10月29日尿液
    檢驗報告、採尿同意書、高雄市政府警察局鳳山分局毒品案
    件尿液採證代碼對照表、採集尿液檢體監管紀錄表附卷可稽
    ，復有毒品海洛因2包扣案為證，足認抗告人之任意性自白
    與事實相符，其確有施用第一、二級毒品之事實，堪予認定
    。
  ㈡抗告人經依原審法院110年度毒聲字第1005號裁定命入勒戒處
    所觀察、勒戒執行後，據法務部矯正署臺中女子戒治所評估
    結果為：前科紀錄與行為表現22分、臨床評估41分、社會穩
    定度5分，總分68分（靜態因子54分、動態因子14分），而
    綜合判斷為「有繼續施用毒品傾向」等情，有上開裁定及卷
    附該所110年10月18日中女戒衛字第11012002560號函暨檢附
    之有無繼續施用毒品傾向證明書、評估標準紀錄表可考（見
    臺灣臺中地方檢察署110年度毒偵字第2293號卷第89至92頁
    、第125至129頁）。該綜合判斷之結果，係由該所具相關專
    業知識經驗人士，依其本職學識，於抗告人觀察、勒戒期間
    ，就抗告人過往前科紀錄與行為表現、臨床評估及社會穩定
    度等因素所為之綜合判斷，係依科學驗證所得之結論，核與
    前揭勒戒處所評分說明手冊之規定並無不合，且勒戒處所之
    組織、人員之資格及執行觀察、勒戒相關程序，暨判斷施用
    毒品者有無繼續施用毒品傾向，均有相關法令嚴格規範，非
    可恣意而為，由形式上觀察，並無擅斷或濫權等明顯不當之
    情事，自得資為判斷抗告人有無繼續施用毒品傾向之證明。
    原裁定依檢察官聲請，參酌前揭有無繼續施用毒品傾向證明
    書及評估標準紀錄表，裁定令抗告人入戒治處所施以強制戒
    治，自屬適法。
  ㈢抗告人雖以其所受觀察、勒戒與強制戒治之期間加總後已達1
    年2月，足使其人身自由、財產等權利承受較大損害等情，
    而質疑原裁定違法不當，惟刑事訴訟法第370條有關不利益
    變更禁止原則，係規定被告上訴或為被告之利益而上訴者，
    第二審法院不得諭知較重於原審判決之刑（含宣告刑及執行
    刑），與本件原審法院裁定抗告人令入戒治處所強制戒治，
    屬第一審法院之裁定，並無關聯，抗告意旨此部分容有誤解
    。況毒品危害防制條例所規定之觀察、勒戒或強制戒治處分
    ，其立法意旨在幫助施用毒品者戒除毒癮，該處分之性質非
    為懲戒行為人，目的係在戒除行為人施用毒品身癮及心癮之
    措施，且強制戒治係導入療程之觀念，針對行為人將來之危
    險所為預防、矯治措施之保安處分，以達教化與治療之目的
    ，可謂刑罰之補充制度，尚不能與刑罰相提並論。抗告人此
    部分抗告意旨，自屬無憑，難認可採。
　㈣至抗告人另以其身體為數種病痛所苦，罹患心臟衰竭、肺積
    水、洗腎為由，認其不堪負荷拒絕入所戒治云云。惟此為抗
    告人個人身體健康之因素，與其是否有繼續施用毒品之傾向
    無關。若抗告人確因身體健康因素無法執行戒治處分，執行
    戒治機關自會依相關之規定處理，此為能否執行之問題，而
    非法院審酌是否施以強制戒治之要件，故抗告人此部分所指
    ，亦難憑採。
四、綜上所述，原審因認檢察官之聲請為有理由，依毒品危害防
    制條例第20條第3項、第2項後段規定，裁定抗告人令入戒治
    處所施以強制戒治，其期間為6個月以上，至無繼續強制戒
    治之必要為止，但最長不得逾1年。經核並無不合，抗告人
    執前詞提起抗告，指摘原裁定不當，為無理由，應予駁回。
五、據上論斷，應依刑事訴訟法第412條，裁定如主文。
中　　華　　民　　國　　110 　年　　11　　月　　25　　日
            刑事第九庭   審判長法　官　紀  文  勝
                               法　官  姚  勳  昌
                               法　官  紀  佳  良 
以上正本證明與原本無異。
不得再抗告。
                               書記官  洪  鴻  權
　　　　　　　　　　　　　　　 
中　　華　　民　　國　　110 　年　　11　　月　　29　　日